---
title: ""
date: ""
header-includes:
- \usepackage[utf8]{inputenc}
- \usepackage[spanish]{babel}
- \usepackage{graphicx}
- \usepackage{multirow,rotating}
- \pagenumbering{gobble} 
output: 
  pdf_document:
    toc: true
    toc_depth: 3
    includes:
      before_body: cover.tex
csl: apa.csl
bibliography: fuentes1.bib
---

```{=tex}
\pagenumbering{gobble}
\pagenumbering{arabic}
```
```{r setup, include=FALSE }
knitr::opts_chunk$set(echo = F, fig.width = 6, fig.height = 3.5)
```

```{r, include=FALSE}

rm(list = ls())

pacman::p_load(tidyverse,
               kableExtra,
               ggplot2,
               cowplot,
               stargazer,knitr,viridis,dplyr,readr,scales,quantmod,texreg,tinytex, tidyr, imager,lubridate,tseries, astsa, growthrates, tis, dynlm, readxl )
```

\newpage

# Instrucciones

```{=tex}
\begin{enumerate}

\item Resuelva los ejercicios 9.1, 9.4 y 9.7 (5a edición). Realice estos con ayuda de su laboratorista y entregue las soluciones escritas a máquina, utilizando LaTeX. [3 horas,0.5 punto cada inciso]

\item Estudie los determinantes de la inversión agregada en México siguiendo estos pasos: [3 horas, 0.5 puntos cada inciso]

\begin{enumerate}

\item Obtenga, del Inegi, datos DESESTACIONALIZADOS para México del consumo ``C'', datos de ``I'', la inversióm privada (inversión fija bruta), y de ``Y'', el PIB, entre 1980 y 2018/III, A FRECUENCIA TRIMESTRAL, EN TÉRMINOS REALES. (Si encuentra varias series pero ninguna cubre el periodo completo, tome una decisión ejecutiva para ``unir'' las series.)

\item Grafique la relación entre I y Y, es decir, grafique los puntos (\%$\Delta Y_t$,\%$\Delta I_t$) poniendo la inversión en el eje la ordenadas.

\item Calcule la volatilidad de las tres series de tasas de crecimiento (\%$\Delta I$, \%$\Delta C$ y \%$\Delta Y$) y explique cuál es más volatil.

\item Obtenga, del banco de México, datos sobre las tasas de interés reales ($r^r$) de la economía $r^r=r^n-\pi$, es decir, la tasa de interés nominal, menos la tasa de inflación esperada (en cuyo caso se trata de la tasa de interés real ``ex-ante''), o menos la tasa de inflación observada (en cuyo caso se trata de la ``ex-post'').

\item Estime una serie de modelos lineales con el objetivo de averiguar qué variables predicen la tasa de crecimiento de la inversión $\Delta$\%$I_t$. Utilice valores corrientes y rezagados del crecimiento en el producto, de la tasa de interés real, valores rezagados de la propia tasa de cambio en la inversión y combinaciones de estas variables. 

\item Estime otra serie de modelos lineales con el objetivo de averiguar qué variables predicen la tasa de crecimiento de la inversión $\Delta$\%$I_t$: a las especificaciones del inciso anterior, agregue valores corrientes y/o rezagados de {\it la confianza empresarial} del Inegi además de tambíen estimar su efecto por si sólas. 

\item Interprete los resultados. 

\end{enumerate}

\item Estudie la habilidad de modelo de la $q$ de Tobin para explicar las tasas de inversión de empresas individuales, siguiendo estos pasos [3 horas, 0.5 puntos cada inciso]:

\begin{enumerate}

\item Con el propósito de desarrollar intuición sobre la existencia y fuente de los datos corporativos, vaya al sitio de internet de algún corporativo mexicano y obtenga su reporte anual. De ahí, obtenga el valor de los activos menos los pasivos (excepto el capital) y construya el valor en libros de la empresa. Posteriormente, de dicho reporte, o del sitio de la BMV o de la BIVA, obtenga el valor de capitalización de mercado de la misma empresa y finalmente construya la variable ``Q'' como la razón de dichos valores.

\item Utilice su cuenta de GitHub.com para entrar al repositorio fisionmail, Colmex\_Macro\_2\_2021 y bajar el archivo de datos que está ahí, está en formato de stata,  ``.dta''. Cree una medida de inversión y una medida de q de Tobin: inversión puede ser el gasto en capital (capx) sobre el capital (ppen), o la tasa de cambio en el capital (\%$\Delta$ ppen), o la tasa de cambio de los activos (\%$\Delta$ta). 

\item Cree una medida de la q de Tobin: el  valor de mercado de la empresa sobre el valor en libros de la empresa, en donde el valor de mercado es es número de acciones por el precio de la acción.

\item Estime los coeficientes de una relación lineal entre la tasa de inversión en un periodo y la q de tobin en el mismo o en el periodo inmediato anterior. 

\item Produzca un estimado del coeficiente del costo de ajuste. 

\item Explique, suponiendo que la función de costo de ajuste es cuadrática (es decir $C_t=b(I_t/K_t)^2K_t $), qué implican los resultados de sus regresiones sobre el costo de ajuste relativo al capital total para una inversión de 30\% del capital total y qué implican los resultados para el tiempo que le tomaría a una empresa recorrer la mitad mitad del camino entre el capital que tiene, $K$, y el que quisiera tener $K^*$.

\item Simule una relación lineal $Y=a+bX+\epsilon$ y cree dos variables con error de medición $\tilde{X}=X+\tilde{\epsilon}$ and also $\tilde{\tilde{X}}=X-c{\epsilon}$. Luego estime tres relaciones lineales, la de $Y$ con $X$, la de $Y$ con $\tilde{X}$ y la de $Y$ con $\tilde{\tilde{X}}$, explicando los resultados que obtenga y relacionandolos con los hayazgos del inciso anterior.

\item Estime los coeficientes de una relación lineal entre la tasa de inversión en un periodo, la $q$ de Tobin en el mismo o en el periodo inmediato anterior, y el flujo de efectivo o las ganancias netas. Interprete los resultados contrastándolos con los resultados que obtuvo anteriormente.


\end{enumerate}

\item Proponga una mejora al archivo Diccionario de Economía utilizando github.

\end{enumerate}
```
\newpage

# Soluciones

## Ejercicio 1

**Resuelva los ejercicios 9.1, 9.4 y 9.7 [@romer]. Realice estos con ayuda de su laboratorista y entregue las soluciones escritas a máquina, utilizando LaTeX. [3 horas,0.5 punto cada inciso]**

## Ejercicio 3

**Estudie la habilidad de modelo de la q de Tobin para explicar las tasas de inversión de empresas individuales, siguiendo estos pasos [3 horas, 0.5 puntos cada inciso]:**

### a)

**Con el propósito de desarrollar intuición sobre la existencia y fuente de los datos corporativos, vaya al sitio de internet de algún corporativo mexicano y obtenga su reporte anual. De ahí, obtenga el valor de los activos menos los pasivos (excepto el capital) y construya el valor en libros de la empresa. Posteriormente, de dicho reporte, o del sitio de la BMV o de la BIVA, obtenga el valor de capitalización de mercado de la misma empresa y finalmente construya la variable "Q" como la razón de dichos valores.**

Para este ejercicio, se eligió a la empresa El Puerto de Liverpool, mejor conocida como Liverpool [@liverpool], fundada en 1847 y dedicada a la operación de tiendas departamentales, restaurantes y centros comerciales.

Así, se obtuvieron los datos de cada trimestre a partir de la base de datos obtenida de Github, información que fue comprobada y completada con los datos individuales de cada trimestre de 2011-2020. **Así, la base de datos completa incluye observaciones a partir del segundo trimestre de 2007 y hasta el cuarto trimestre de 2020.**

Para los fines de este inciso, el último Informe Anual disponible es el de 2019, publicado en febrero de 2020 (el correspondiente a 2020 no ha sido publicado a la fecha de entrega de este documento). Por tal motivo, a continuación se presenta la información financiera más relevante al último trimestre de 2019:

```{=tex}
\begin{center}
\textbf{Cuadro 3.1. Situación financiera de El Puerto de Liverpool, último trimestre 2019.}
\end{center}
```
|              Variable              | Valor en miles de pesos |
|:----------------------------------:|:-----------------------:|
|          Activos totales           |    \$200'561'869.00     |
|          Total de pasivos          |     \$91'487'331.00     |
|     Total de capital contable      |    \$109'074'538.00     |
| Total de pasivo y capital contable |    \$200'561'869.00     |

Por otro lado, para obtener el valor de capitalización de mercado de la empresa, es necesario obtener el precio de la acción y multiplicarlo por el volumen de acciones que se encuentran en el mercado. Para tal efecto, se utilizaron los datos reportados al último trimestre de 2019 (si bien existen datos más recientes, se consideró pertinente empatar la temporalidad de la información financiera inmediata anterior con su correspondiente capitalización de mercado) en el Informe Trimestral de Liverpool [@liverpool2]:

```{=tex}
\begin{center}
\textbf{Cuadro 3.2. Volumen, precio unitario de acciones y capitalización de mercado de El Puerto de Liverpool, último trimestre de 2019.}
\end{center}
```
|                Variable                | Valor (numérico y en pesos, respectivamente) |
|:--------------------------------------:|:--------------------------------------------:|
|    Total de acciones en el mercado     |                1'342'196'100                 |
| Último cierre del precio de una acción |                   \$99.84                    |
|       Capitalización de mercado        |             \$134'004'858'624.00             |

Así, la variable Q (q promedio) se obtiene dividiendo el valor de la capitalización de mercado entre el total de capital que tiene la empresa. Este procedimiento funciona como una variable *proxy*: una aproximación al valor marginal que tiene la inversión en esta empresa.

\setcounter{equation}{0}

```{=tex}
\begin{equation}
Q = \frac{Valor\;total\;de\;la\;empresa}{Capital\;total\;de\;la\;empresa} = \frac{V}{K} = \frac{134'004'858'624}{109'074'538'000}  = 1.2285
\end{equation}
```
Intuitivamente, una Q promedio mayor a 1 incentiva la inversión, dado que el beneficio esperado es mayor a los costos asociados a adquirir una unidad más de capital.

### b)

**Utilice su cuenta de GitHub.com para entrar al repositorio fisionmail, Colmex_Macro_2\_2021 y bajar el archivo de datos que está ahí, está en formato de stata, ".dta". Cree una medida de inversión y una medida de q de Tobin: inversión puede ser el gasto en capital (capx) sobre el capital (ppen), o la tasa de cambio en el capital (%**$\Delta$ ppen), o la tasa de cambio de los activos (%$\Delta$ta).

Para este inciso, y con base en los datos contables obtenidos de GitHub, se creó una medida de la inversión a partir de la tasa de cambio de los activos de El Puerto de Liverpool. La tasa de cambio es de un trimestre con respecto al mismo trimestre del año anterior.

```{r include=FALSE}

bd_liverpool<- read_csv("https://raw.githubusercontent.com/LeoEnriquez/TareasMacro2/Tarea-2/Datos%20Tarea%202/bd_liverpool.csv")

```

```{r include=FALSE}

tasaactivosTT<- ts(bd_liverpool$tasa_activos_trimtrim, start=c(2007,2), frequency = 4)

```

```{r echo=FALSE}
grafica_tc_activos1<- plot.ts(tasaactivosTT, xlab="Trimestres", ylab="Tasa de crecimiento", main="Gráfica 3.1. Tasa de crecimiento trimestral del valor de los activos\n de El Puerto de Liverpool, 2007T3 - 2020T4", col = "blue", lwd=1, cex.main = 0.9)

```

La gráfica anterior muestra las variaciones más inmediatas de un trimestre a otro en el valor de los activos de Liverpool. Puede observarse bastante volatilidad en dichos valores a lo largo del tiempo.

Otro indicador que puede obtenerse de la inversión es la tasa de crecimiento del valor de los activos de un trimestre con respecto al mismo trimestre del año anterior, que a continuación se presentan:

```{r}

tasaactivosTA<- ts(bd_liverpool$tasa_activos_trimanual, start=c(2007,2), frequency = 4)

grafica_tc_activos2<- plot.ts(tasaactivosTA, xlab="Trimestres", ylab="Tasa de crecimiento", main="Gráfica 3.2. Tasa de crecimiento trimestral del valor de los activos\n de El Puerto de Liverpool, con respecto al año anterior, 2008T2 - 2020T4", col = "red", lwd=1, cex.main = 0.9)


```

En la gráfica inmediata anterior puede observarse que, respecto al año anterior, el crecimiento del valor de los activos es siempre positivo, lo que indica que, año con año, Liverpool incrementa, al menos un poco el valor de sus activos.

Ahora, se presenta una medida de inversión construida a partir de la tasa de variación del capital de un trimestre con respecto al inmediato anterior. Puede verse que el comportamiento es relativamente estable a excepción de acontecimientos extraordinarios donde el stock de capital de la empresa subió o bajó drásticamente:

```{r echo=FALSE}

tasacapitalTT<- ts(bd_liverpool$tasa_capital_trimtrim, start=c(2007,2), frequency = 4)

grafica_tc_capial1<- plot.ts(tasacapitalTT, xlab="Trimestres", ylab="Tasa de crecimiento", main="Gráfica 3.3. Tasa de crecimiento trimestral del capital\n de El Puerto de Liverpool, 2007T3 - 2020T4", col = "green", lwd=1, cex.main = 0.9)
```

Asimismo, se calculó la tasa de crecimiento del capital trimestral pero ahora con respecto al trimestre del año anterior. A diferencia de la gráfica anterior, la siguiente exhibe un comportamiento donde es claro que el crecimiento de capital suele ser positivo si se compara con el año anterior. Exceptuando el año 2012, que por razones obvias es un *outlier,* el crecimiento siempre es positivo.

```{r echo=FALSE}

tasacapitalTA<- ts(bd_liverpool$tasa_capital_trimanual, start=c(2007,2), frequency = 4)

grafica_tc_capial1<- plot.ts(tasacapitalTA, xlab="Trimestres", ylab="Tasa de crecimiento", main="Gráfica 3.4. Tasa de crecimiento trimestral del capital\n de El Puerto de Liverpool, con respecto al año anterior, 2008T2 - 2020T4", col = "cyan", lwd=1, cex.main = 0.9)
```

### c)

**Cree una medida de la q de Tobin: el valor de mercado de la empresa sobre el valor en libros de la empresa, en donde el valor de mercado es es número de acciones por el precio de la acción.**

```{r}
qT<-(bd_liverpool$precio_acciones*bd_liverpool$num_acciones)/(bd_liverpool$activos_totales-bd_liverpool$pasivos_totales)
qT_ts<- ts(qT, start=c(2007,2), frequency = 4)

```

```{r}
grafica_qT <- plot.ts (qT_ts,   xlab="Trimestres", ylab="q de Tobin", main="Gráfica 3.5. Medida de la q de Tobin\n de El Puerto de Liverpool, 2007T2 - 2020T4", col = "purple", lwd=1, cex.main = 0.9)
abline(h = mean(qT_ts), col ="red", legend("topright", "Media", fill = "red"))
```

La Gráfica 3.5 muestra los valores de la q de Tobin desde el segundo trimestre de 2007 para Liverpool. De hecho, solo se observan valores menores a 1 en el año 2020, derivado de la crisis económica ocasionada por la pandemia de Covid-19. Durante todos los periodos anteriores a este año, el valor de la q de Tobin es positivo, lo que indica una propensión de la empresa a incrementar su inversión en capital, dado que los beneficios esperados de esta eran mayores a los costos de adquirirlo. Específicamente, el promedio de la q de Tobin durante este periodo es de 2.56.

```{r include=FALSE}
mean(qT_ts)
```

### d) 

**Estime los coeficientes de una relación lineal entre la tasa de inversión en un periodo y la q de Tobin en el mismo o en el periodo inmediato anterior.**

```{r include=FALSE}

qT_ts1 <- stats::lag(qT_ts, k = -1)
qT_ts1
```

```{r}
scatter.smooth(x = qT_ts1, y = tasaactivosTT, span = 1, main = "Gráfica 3.6. q de Tobin y crecimiento de los activos trimestre-trimestre.", xlab = "q de Tobin", ylab = "Crecimiento valor activos", col = "#333399", cex = 0.5, cex.main = 0.8)
```

```{r results='asis'}
reg1 <- lm(tasaactivosTT ~ qT_ts1)

stargazer(reg1,
          title= "Regresión 3.1. q de Tobin y crecimiento de los activos trimestre-trimestre.",
          column.labels = "",
          header = FALSE,
          font.size = "footnotesize",
          dep.var.caption = "Variable Dependiente",
          dep.var.labels = "Crecimiento valor activos",
          covariate.labels = c("q de Tobin", "Constante"),
          notes.label = "P-valor",
          type="latex",
          table.placement = "!htbp")
```


```{r}
scatter.smooth(x = qT_ts1, y = tasaactivosTA, span = 1, main = "Gráfica 3.7.q de Tobin y crecimiento de los activos trimestre/anual.", xlab = "q de Tobin", ylab = "Crecimiento valor activos", col = "#333399", cex = 0.5, cex.main = 0.8)
```

```{r results='asis'}
reg2 <- lm(tasaactivosTA ~ qT_ts1)

stargazer(reg2,
          title= "Regresión 3.2. q de Tobin y crecimiento de los activos trimestre/anual.",
          column.labels = "",
          header = FALSE,
          font.size = "footnotesize",
          dep.var.caption = "Variable Dependiente",
          dep.var.labels = "Crecimiento valor activos",
          covariate.labels = c("q de Tobin", "Constante"),
          notes.label = "P-valor",
          type="latex",
          table.placement = "!htbp")
```


```{r}
scatter.smooth(x = qT_ts1, y = tasacapitalTT, span = 1, main = "Gráfica 3.8.q de Tobin y crecimiento del capital trimestre-trimestre", xlab = "q de Tobin", ylab = "Crecimiento capital", col = "#333399", cex = 0.5, cex.main = 0.8)
```

```{r results='asis'}
reg3 <- lm(tasacapitalTT ~ qT_ts1)

stargazer(reg3,
          title= "Regresión 3.3. q de Tobin y crecimiento del capital trimestre-trimestre.",
          column.labels = "",
          header = FALSE,
          font.size = "footnotesize",
          dep.var.caption = "Variable Dependiente",
          dep.var.labels = "Crecimiento capital",
          covariate.labels = c("q de Tobin", "Constante"),
          notes.label = "P-valor",
          type="latex",
          table.placement = "!htbp")
```


```{r}
scatter.smooth(x = qT_ts1, y = tasacapitalTA, span = 1, main = "Gráfica 3.9.q de Tobin y crecimiento del capital trimestre/anual", xlab = "q de Tobin", ylab = "Crecimiento capital", col = "#333399", cex = 0.5, cex.main = 0.8)
```

```{r results='asis'}
reg4 <- lm(tasacapitalTA ~ qT_ts1)

stargazer(reg4,
          title= "Regresión 3.4. q de Tobin y crecimiento del capital trimestre/anual",
          column.labels = "",
          header = FALSE,
          font.size = "footnotesize",
          dep.var.caption = "Variable Dependiente",
          dep.var.labels = "Crecimiento capital",
          covariate.labels = c("q de Tobin", "Constante"),
          notes.label = "P-valor",
          type="latex",
          table.placement = "!htbp")
```

Las regresiones 3.1 a 3.4 exhiben coeficientes de relación estadísticamente no significativos entre la q de Tobin y las cuatro diferentes medidas de inversión creadas. Intuitivamente, esto quiere decir que las decisiones de inversión de Liverpool no están, de ninguna manera, relacionadas con el valor que tome la q de Tobin en ningún periodo. Por tal motivo, es sensato suponer que se trata de una empresa que toma en cuenta otros factores externos para aumentar o disminuir su *stock* de capital.

### e)

**Produzca un estimado del coeficiente del costo de ajuste.**

Para fines analíticos de este inciso y el siguiente, y con el objetivo de proveer una explicación teórica remotamente pertinente, se hará uso de la siguiente licencia: supóngase que los coeficientes $\hat\beta$ estimados en los modelos anteriores **SÍ** son significativos y demuestran una relación positiva entre las medidas de inversión y el valor de la q de Tobin (se excluirá el cuarto modelo, dado que presenta una relación negativa entre las variables de interés y resulta intuitivamente incorrecta); esto es, supóngase que el *stock* de capital de Liverpool aumenta si la q de Tobin sube, y disminuye si este baja.

De acuerdo a lo propuesto por [@summers], la función de costos de ajuste tiene la forma:

$$C(I(t),k(t)) = \frac{1}{2}a[\frac{I(t)}{k(t)}]^2k(t), \; \; a > 0$$

Dado lo anterior, y sabiendo que $a = \frac{1}{\hat\beta}$, es decir, el parámetro $a$ es igual al inverso del parámetro $\hat\beta$ estimado en los modelos del inciso anterior, podemos obtener los siguientes valores de a:

```{=tex}
\begin{center}
\textbf{Cuadro 3.3. Parámetros "a" implícitos de los coeficientes $\beta$ de 3 modelos lineales entre inversión y q de Tobin.}
\end{center}
```
| Valor                 | Modelo 1 | Modelo 2 | Modelo 3 |
|-----------------------|----------|----------|----------|
| Estimador $\hat\beta$ | 0.537    | 1.287    | 0.257    |
| "a" implícita         | 1.8621  | 0.7770  | 3.8910      |



### f) 

**Explique, suponiendo que la función de costo de ajuste es cuadrática (es decir $C_t=b(I_t/K_t)^2K_t$), qué implican los resultados de sus regresiones sobre el costo de ajuste relativo al capital total para una inversión de 30% del capital total y qué implican los resultados para el tiempo que le tomaría a una empresa recorrer la mitad mitad del camino entre el capital que tiene, $K$, y el que quisiera tener $K^*$**

Sea $b = \frac{1}{2}a$, lo que implica:

```{=tex}
\begin{center}
\textbf{Cuadro 3.4. Parámetro b por modelo.}
\end{center}
```
| Valor         | Modelo 1 | Modelo 2 | Modelo 3 |
|---------------|----------|----------|----------|
| Parámetro "b" | 0.9310987 | 0.3885  | 1.9455   |


Los coeficientes anteriores implican costos de ajuste variados: si la empresa busca aumentar sus *stocks* de capital, dependiendo del modelo explicativo, tendría que incurrir en costos de ajustes más grande o más pequeño de lo que se paga por el aumento de capital.

Para observar qué implican en términos de costos de ajuste para Liverpool estos resultados, dada una supuesta inversión de 30% del capital total, se tomarán los datos más recientes, del último trimestre de 2020 sobre la variable PPE (Propiedad, Planta y Equipo).

Dado que la PPE más reciente es de \$50'684'928'000.00, el 30% es \$15'194'678'400.00.

Dada la función de costos propuesta, $C_t=b(\frac{I_t}{K_t})^2K_t$, se obtienen los siguientes valores para $C_t$ (se omite el resultado del Modelo 4 por presentar mal comportamiento y no ser pertinente para el análisis de los costos de ajuste):

```{r include=FALSE}

C1 <- 0.9310987*(15194678400/50684928000)^2*50684928000
C1

C2 <- 0.3885*(15194678400/50684928000)^2*50684928000
C2

C3 <- 1.9455*(15194678400/50684928000)^2*50684928000
C3
```

```{=tex}
\begin{center}
\textbf{Cuadro 3.5. Costos de ajuste estimados, dada una inversión de 30 por ciento del total, 2020T4.}
\end{center}
```
+-----------------+---------------------+---------------------+----------------------+
|                 | Modelo 1            | Modelo 2            | Modelo 3             |
+=================+=====================+=====================+======================+
| Costo de ajuste | \$4'241'308'974.00  | \$1'769'681'922.00  | \$8'862'075'105.00 |
+-----------------+---------------------+---------------------+----------------------+

Como puede observarse, los costos de ajuste son relativamente bajos; de hecho, todos son menores al costo en el que se incurriría de hacer una inversión equivalente al 30% del *stock* actual. Esto es consistente con el hecho de que las medidas de inversión creadas en los incisos anteriores suelen ser positivas, al tiempo que la q de Tobin estimada para cada periodo es mayor a 1.

**FALTA RESPONDER "qué implican los resultados para el tiempo que le tomaría a una empresa recorrer la mitad mitad del camino entre el capital que tiene, $K$, y el que quisiera tener $K^*$"**

### g)

**Simule una relación lineal $Y=a+bX+\epsilon$ y cree dos variables con error de medición $\tilde{X}=X+\tilde{\epsilon}$ and also $\tilde{\tilde{X}}=X-c{\epsilon}$. Luego estime tres relaciones lineales, la de $Y$ con $X$, la de $Y$ con $\tilde{X}$ y la de $Y$ con $\tilde{\tilde{X}}$, explicando los resultados que obtenga y relacionandolos con los hayazgos del inciso anterior.**

### h)

**Estime los coeficientes de una relación lineal entre la tasa de inversión en un periodo, la $q$ de Tobin en el mismo o en el periodo inmediato anterior, y el flujo de efectivo o las ganancias netas. Interprete los resultados contrastándolos con los resultados que obtuvo anteriormente.**


# Referencias

<!-- <div id="refs"></div> -->
