---
title: ""
date: ""
header-includes:
- \usepackage[utf8]{inputenc}
- \usepackage[spanish]{babel}
- \usepackage{graphicx}
- \usepackage{multirow,rotating}
- \pagenumbering{gobble} 
output: 
  pdf_document:
    toc: true
    toc_depth: 3
    includes:
      before_body: cover.tex
csl: apa.csl
bibliography: fuentes1.bib
---

```{=tex}
\pagenumbering{gobble}
\pagenumbering{arabic}
```
```{r setup, include=FALSE }
knitr::opts_chunk$set(echo = F, fig.width = 6, fig.height = 3.5)
```

```{r, include=FALSE}

rm(list = ls())

pacman::p_load(tidyverse,
               kableExtra,
               ggplot2,
               cowplot,
               stargazer,knitr,viridis,dplyr,readr,scales,quantmod,texreg,tinytex, tidyr, imager,lubridate,tseries, astsa, growthrates, tis, dynlm, readxl )
```

\newpage

# Instrucciones

```{=tex}
\begin{enumerate}

\item Resuelva los ejercicios 9.1, 9.4 y 9.7 (5a edición). Realice estos con ayuda de su laboratorista y entregue las soluciones escritas a máquina, utilizando LaTeX. [3 horas,0.5 punto cada inciso]

\item Estudie los determinantes de la inversión agregada en México siguiendo estos pasos: [3 horas, 0.5 puntos cada inciso]

\begin{enumerate}

\item Obtenga, del Inegi, datos DESESTACIONALIZADOS para México del consumo ``C'', datos de ``I'', la inversióm privada (inversión fija bruta), y de ``Y'', el PIB, entre 1980 y 2018/III, A FRECUENCIA TRIMESTRAL, EN TÉRMINOS REALES. (Si encuentra varias series pero ninguna cubre el periodo completo, tome una decisión ejecutiva para ``unir'' las series.)

\item Grafique la relación entre I y Y, es decir, grafique los puntos (\%$\Delta Y_t$,\%$\Delta I_t$) poniendo la inversión en el eje la ordenadas.

\item Calcule la volatilidad de las tres series de tasas de crecimiento (\%$\Delta I$, \%$\Delta C$ y \%$\Delta Y$) y explique cuál es más volatil.

\item Obtenga, del banco de México, datos sobre las tasas de interés reales ($r^r$) de la economía $r^r=r^n-\pi$, es decir, la tasa de interés nominal, menos la tasa de inflación esperada (en cuyo caso se trata de la tasa de interés real ``ex-ante''), o menos la tasa de inflación observada (en cuyo caso se trata de la ``ex-post'').

\item Estime una serie de modelos lineales con el objetivo de averiguar qué variables predicen la tasa de crecimiento de la inversión $\Delta$\%$I_t$. Utilice valores corrientes y rezagados del crecimiento en el producto, de la tasa de interés real, valores rezagados de la propia tasa de cambio en la inversión y combinaciones de estas variables. 

\item Estime otra serie de modelos lineales con el objetivo de averiguar qué variables predicen la tasa de crecimiento de la inversión $\Delta$\%$I_t$: a las especificaciones del inciso anterior, agregue valores corrientes y/o rezagados de {\it la confianza empresarial} del Inegi además de tambíen estimar su efecto por si sólas. 

\item Interprete los resultados. 

\end{enumerate}

\item Estudie la habilidad de modelo de la $q$ de Tobin para explicar las tasas de inversión de empresas individuales, siguiendo estos pasos [3 horas, 0.5 puntos cada inciso]:

\begin{enumerate}

\item Con el propósito de desarrollar intuición sobre la existencia y fuente de los datos corporativos, vaya al sitio de internet de algún corporativo mexicano y obtenga su reporte anual. De ahí, obtenga el valor de los activos menos los pasivos (excepto el capital) y construya el valor en libros de la empresa. Posteriormente, de dicho reporte, o del sitio de la BMV o de la BIVA, obtenga el valor de capitalización de mercado de la misma empresa y finalmente construya la variable ``Q'' como la razón de dichos valores.

\item Utilice su cuenta de GitHub.com para entrar al repositorio fisionmail, Colmex\_Macro\_2\_2021 y bajar el archivo de datos que está ahí, está en formato de stata,  ``.dta''. Cree una medida de inversión y una medida de q de Tobin: inversión puede ser el gasto en capital (capx) sobre el capital (ppen), o la tasa de cambio en el capital (\%$\Delta$ ppen), o la tasa de cambio de los activos (\%$\Delta$ta). 

\item Cree una medida de la q de Tobin: el  valor de mercado de la empresa sobre el valor en libros de la empresa, en donde el valor de mercado es es número de acciones por el precio de la acción.

\item Estime los coeficientes de una relación lineal entre la tasa de inversión en un periodo y la q de tobin en el mismo o en el periodo inmediato anterior. 

\item Produzca un estimado del coeficiente del costo de ajuste. 

\item Explique, suponiendo que la función de costo de ajuste es cuadrática (es decir $C_t=b(I_t/K_t)^2K_t $), qué implican los resultados de sus regresiones sobre el costo de ajuste relativo al capital total para una inversión de 30\% del capital total y qué implican los resultados para el tiempo que le tomaría a una empresa recorrer la mitad mitad del camino entre el capital que tiene, $K$, y el que quisiera tener $K^*$.

\item Simule una relación lineal $Y=a+bX+\epsilon$ y cree dos variables con error de medición $\tilde{X}=X+\tilde{\epsilon}$ and also $\tilde{\tilde{X}}=X-c{\epsilon}$. Luego estime tres relaciones lineales, la de $Y$ con $X$, la de $Y$ con $\tilde{X}$ y la de $Y$ con $\tilde{\tilde{X}}$, explicando los resultados que obtenga y relacionandolos con los hayazgos del inciso anterior.

\item Estime los coeficientes de una relación lineal entre la tasa de inversión en un periodo, la $q$ de Tobin en el mismo o en el periodo inmediato anterior, y el flujo de efectivo o las ganancias netas. Interprete los resultados contrastándolos con los resultados que obtuvo anteriormente.


\end{enumerate}

\item Proponga una mejora al archivo Diccionario de Economía utilizando github.

\end{enumerate}
```
\newpage

# Soluciones

## Ejercicio 1

**Resuelva los ejercicios 9.1, 9.4 y 9.7 [@romer]. Realice estos con ayuda de su laboratorista y entregue las soluciones escritas a máquina, utilizando LaTeX. [3 horas,0.5 punto cada inciso]**

## Ejercicio 3

**Estudie la habilidad de modelo de la q de Tobin para explicar las tasas de inversión de empresas individuales, siguiendo estos pasos [3 horas, 0.5 puntos cada inciso]:**

### a)

**Con el propósito de desarrollar intuición sobre la existencia y fuente de los datos corporativos, vaya al sitio de internet de algún corporativo mexicano y obtenga su reporte anual. De ahí, obtenga el valor de los activos menos los pasivos (excepto el capital) y construya el valor en libros de la empresa. Posteriormente, de dicho reporte, o del sitio de la BMV o de la BIVA, obtenga el valor de capitalización de mercado de la misma empresa y finalmente construya la variable "Q" como la razón de dichos valores.**

Para este ejercicio, se eligió a la empresa El Puerto de Liverpool, mejor conocida como Liverpool [@liverpool], fundada en 1847 y dedicada a la operación de tiendas departamentales, restaurantes y centros comerciales.

Así, se obtuvieron los datos de cada trimestre a partir de la base de datos obtenida de Github, información que fue comprobada y completada con los datos individuales de cada trimestre de 2011-2020. **Así, la base de datos completa incluye observaciones a partir del segundo trimestre de 2007 y hasta el cuarto trimestre de 2020.**

Para los fines de este inciso, el último Informe Anual disponible es el de 2019, publicado en febrero de 2020 (el correspondiente a 2020 no ha sido publicado a la fecha de entrega de este documento). Por tal motivo, a continuación se presenta la información financiera más relevante al último trimestre de 2019:

```{=tex}
\begin{center}
\textbf{Cuadro 3.1. Situación financiera de El Puerto de Liverpool, último trimestre 2019.}
\end{center}
```
|              Variable              | Valor en miles de pesos |
|:----------------------------------:|:-----------------------:|
|          Activos totales           |    \$200'561'869.00     |
|          Total de pasivos          |     \$91'487'331.00     |
|     Total de capital contable      |    \$109'074'538.00     |
| Total de pasivo y capital contable |    \$200'561'869.00     |

Por otro lado, para obtener el valor de capitalización de mercado de la empresa, es necesario obtener el precio de la acción y multiplicarlo por el volumen de acciones que se encuentran en el mercado. Para tal efecto, se utilizaron los datos reportados al último trimestre de 2019 (si bien existen datos más recientes, se consideró pertinente empatar la temporalidad de la información financiera inmediata anterior con su correspondiente capitalización de mercado) en el Informe Trimestral de Liverpool [@liverpool2]:

```{=tex}
\begin{center}
\textbf{Cuadro 3.2. Volumen, precio unitario de acciones y capitalización de mercado de El Puerto de Liverpool, último trimestre de 2019.}
\end{center}
```
|                Variable                | Valor (numérico y en pesos, respectivamente) |
|:--------------------------------------:|:--------------------------------------------:|
|    Total de acciones en el mercado     |                1'342'196'100                 |
| Último cierre del precio de una acción |                   \$99.84                    |
|       Capitalización de mercado        |             \$134'004'858'624.00             |

Así, la variable Q (q promedio) se obtiene dividiendo el valor de la capitalización de mercado entre el total de capital que tiene la empresa. Este procedimiento funciona como una variable *proxy*: una aproximación al valor marginal que tiene la inversión en esta empresa.

\setcounter{equation}{0}

```{=tex}
\begin{equation}
Q = \frac{Valor\;total\;de\;la\;empresa}{Capital\;total\;de\;la\;empresa} = \frac{V}{K} = \frac{134'004'858'624}{109'074'538'000}  = 1.2285
\end{equation}
```
Intuitivamente, una Q promedio mayor a 1 incentiva la inversión, dado que el beneficio esperado es mayor a los costos asociados a adquirir una unidad más de capital.

### b)

**Utilice su cuenta de GitHub.com para entrar al repositorio fisionmail, Colmex_Macro_2\_2021 y bajar el archivo de datos que está ahí, está en formato de stata, ".dta". Cree una medida de inversión y una medida de q de Tobin: inversión puede ser el gasto en capital (capx) sobre el capital (ppen), o la tasa de cambio en el capital (%**$\Delta$ ppen), o la tasa de cambio de los activos (%$\Delta$ta).

Para este inciso, y con base en los datos contables obtenidos de GitHub, se creó una medida de la inversión a partir de la tasa de cambio de los activos de El Puerto de Liverpool. La tasa de cambio es de un trimestre con respecto al mismo trimestre del año anterior.

```{r include=FALSE}

bd_liverpool<- read_csv("https://raw.githubusercontent.com/LeoEnriquez/TareasMacro2/Tarea-2/Datos%20Tarea%202/bd_liverpool.csv")

```

```{r include=FALSE}

tasatrimtrim<- ts(bd_liverpool$tasa_trim_trim, start=c(2007,2), frequency = 4)

```

```{r}
grafica_tc_activos1<- plot.ts(tasatrimtrim, xlab="Trimestres", ylab="Tasa de crecimiento", main="Gráfica 3.1. Tasa de crecimiento trimestral del valor de los activos\n de El Puerto de Liverpool, 2007T3 - 2020T4", col = "blue", lwd=1, cex.main = 0.9)

```

La gráfica anterior muestra las variaciones más inmediatas de un trimestre a otro en el valor de los activos de Liverpool. Puede observarse bastante volatilidad en dichos valores a lo largo del tiempo.

Otro indicador que puede obtenerse de la inversión es la tasa de crecimiento del valor de los activos de un trimestre con respecto al mismo trimestre del año anterior, que a continuación se presentan:

```{r}

tasatrimanual<- ts(bd_liverpool$tasa_trim_anual, start=c(2007,2), frequency = 4)

grafica_tc_activos2<- plot.ts(tasatrimanual, xlab="Trimestres", ylab="Tasa de crecimiento", main="Gráfica 3.2. Tasa de crecimiento trimestral del valor de los activos\n de El Puerto de Liverpool, con respecto al año anterior, 2008T2 - 2020T4", col = "red", lwd=1, cex.main = 0.9)


```

En la gráfica inmediata anterior puede observarse que, respecto al año anterior, el crecimiento del valor de los activos es siempre positivo, lo que indica que, año con año, Liverpool incrementa, al menos un poco el valor de sus activos.

```{r include=FALSE}

#capital<- ts(bd_liverpool$capital_ppe, start=c(2007,2), frequency = 4)
#tc_capital<-growth.rate(capital, lag=4)
```

```{r}
#grafica_tc_capital <- ts.plot (tc_capital,   xlab="Trimestres", ylab="Tasa de crecimiento", main="Gráfica 3.3. Tasa de crecimiento del valor del capital\n de El Puerto de Liverpool, 2008T2 - 2020T4", col = "red", lwd = 1, cex.main = 0.9)

```

### c) Cree una medida de la q de Tobin: el valor de mercado de la empresa sobre el valor en libros de la empresa, en donde el valor de mercado es es número de acciones por el precio de la acción.

```{r}
qT<-(bd_liverpool$precio_acciones*bd_liverpool$num_acciones)/(bd_liverpool$activos_totales-bd_liverpool$pasivos_totales)
qT_ts<- ts(qT, start=c(2007,2), frequency = 4)

```

```{r}
grafica_qT <- plot.ts (qT_ts,   xlab="Trimestres", ylab="q de Tobin", main="Gráfica 3.3. Medida de la q de Tobin\n de El Puerto de Liverpool, 2007T2 - 2020T4", col = "green", lwd=1, cex.main = 0.9)
abline(h = mean(qT_ts), col ="red", legend("topright", "Media", fill = "red"))
```

La Gráfica 3.3 muestra los valores de la q de Tobin desde el segundo trimestre de 2007 para Liverpool. De hecho, solo se observan valores menores a 1 en el año 2020, derivado de la crisis económica ocasionada por la pandemia de Covid-19. Durante todos los periodos anteriores a este año, el valor de la q de Tobin es positivo, lo que indica una propensión de la empresa a incrementar su inversión en capital, dado que los beneficios esperados de esta eran mayores a los costos de adquirirlo. Específicamente, el promedio de la q de Tobin durante este periodo es de 2.56.

```{r include=FALSE}
mean(qT_ts)
```

### d) Estime los coeficientes de una relación lineal entre la tasa de inversión en un periodo y la q de Tobin en el mismo o en el periodo inmediato anterior.

```{r include=FALSE}

qT_ts1 <- stats::lag(qT_ts, k = -1)
qT_ts1
```

```{r}
scatter.smooth(x = qT_ts1, y = tasatrimtrim, span = 5, main = "Gráfica 3.4. q de Tobin y crecimiento de la inversión trimestre-trimestre.", xlab = "q de Tobin", ylab = "Tasa de inversión", col = "#333399", cex = 0.5, cex.main = 0.8)
```

```{r results='asis'}
reg1 <- lm(qT_ts1 ~ tasatrimtrim)

stargazer(reg1,
          title= "Tabla de Regresión 1. q de Tobin y crecimiento de la inversión trimestre-trimestre.",
          column.labels = "",
          header = FALSE,
          font.size = "footnotesize",
          dep.var.caption = "Variable Dependiente",
          dep.var.labels = "q de Tobin",
          covariate.labels = c("Tasa de inversión", "Constante"),
          notes.label = "P-valor",
          type="latex",
          table.placement = "!htbp")
```

En la Gráfica 3.4. y la Tabla de Regresión 1 puede observarse que la relación entre la q de Tobin y la tasa de regresión calculada a partir de la tasa de crecimiento de la inversión de un trimestre a otro es bastante débil, tal como lo exhibe el coeficiente $\beta = 0.024$. A partir de esto, puede inferirse que la empresa no toma en cuenta, o no conoce, los valores de la q de Tobin de manera inmediata de un trimestre a otro, por lo que sus subsecuentes decisiones de inversión no se ven afectadas de forma tan rápida.

```{r}
scatter.smooth(x = qT_ts, y = tasatrimanual, span = 5, main = "Gráfica 3.5.q de Tobin y crecimiento de la inversión trimestre/anual.", xlab = "q de Tobin", ylab = "Tasa de inversión", col = "#333399", cex = 0.5, cex.main = 0.8)
```

```{r results='asis'}
reg2 <- lm(qT_ts ~ tasatrimanual)

stargazer(reg2,
          title= "Tabla de Regresión 2. q de Tobin y crecimiento de la inversión trimestre/anual.",
          column.labels = "",
          header = FALSE,
          font.size = "footnotesize",
          dep.var.caption = "Variable Dependiente",
          dep.var.labels = "q de Tobin",
          covariate.labels = c("Tasa de inversión", "Constante"),
          notes.label = "P-valor",
          type="latex",
          table.placement = "!htbp")
```

En la Gráfica 3.5. y la Tabla de Regresión 2 se observa la relación entre la q de Tobin y la tasa de inversión construida a partir del crecimiento del valor de los activos de un trimestre con respecto al trimestre del año anterior. De nuevo, la relación que exhibe el parámetro $\beta = 0.30$ sigue siendo bastante pequeño, aunque ligeramente superior al modelo anterior, por lo que la conclusión es la misma que la expuesta antes.

# Referencias

<!-- <div id="refs"></div> -->
