---
title: "Tarea 1 - Reporte,  Macroeconomía II \\ Maestría en Economía, Colmex \\ Enero-mayo, 2021"
author: 
  - Ayma Huaman Vanessa
  - Enríquez Hernández leobardo
  - Méndez Atienza Marco
  - Valdés de la Torre Flor Yurivia
date: "1/22/2021"
header-includes:
   - \usepackage[utf8]{inputenc}
   - \usepackage[spanish]{babel}
   - \usepackage{graphicx}
output: 
  pdf_document:
    toc: true
    toc_depth: 3
    
---

```{r setup, include=FALSE}
knitr::opts_chunk$set(echo = F)
```

```{r}
# Limpiamos nuestro ambiente
rm(list = ls())

# Llamamos las librerías a utilizar con pacman
# install.packages("pacman")
pacman::p_load(tidyverse,
               kableExtra,
               ggplot2,
               cowplot,
               stargazer,knitr,viridis,dplyr,readr,scales,quantmod,texreg,tinytex,ggbernie)
```


# Instrucciones

\begin{enumerate}
\item Resuelva los ejercicios 8.1, 8.2, 8.4, 8.5 y 8.6. Realice estos con ayuda de su laboratorista y entregue las soluciones a máquina, utilizando LaTeX. [3 horas,1 punto cada inciso]
\item Simule una variedad de agentes que tienen ingresos permamentes diferentes e ingresos transitorios diferentes y calcule la relación entre consumo e ingreso que resulta dada una variedad de supuestos para las varianzas de cada tipo de ingreso sigiendo estos pasos:[2 horas, 1 punto cada inciso]
\begin{enumerate}
\item Cree un vector de 20 ingresos permanentes aleatorios $Y_i^P$, distribuidos normalmente, con media 10 y varianza $\sigma^P$. Cree 20 vectores (cada uno de estos vectores representa una persona) cada uno con 100 observaciones idénticas del ingreso permanente. Grafíquelos (eje x, persona; eje y, ingreso permanente).
\item Cree 20 vectores de 100 ingresos transitorios aleatorios $Y_{i,t}^T$, distribuidos normalmente, con media 0 y con varianza $\sigma^T$. Grafíquelos.
\item Cree 20 vectores de 100 ingresos totales $Y_{i,t}$, sumando el ingreso transitorio y el permanente. Grafíquelos.
\item Cree 20 vectores de 100 errores de medición $\epsilon_{i,t}$, distribuidos normalmente, con media 0 y varianza $\sigma^\epsilon>0$. Grafíquelos.
\item Cree  20 vectores de 100 consumos $C_{i,t}$ cada uno, de acuerdo a la siguiente regla $C_{i,t}=Y_i^P+0.1Y_{i,t}^T+\epsilon_{i,t}$. Grafíquelos.
\item Estime la relación lineal entre ingreso total y consumo $C_{i,t}=\alpha+\beta Y_{i,t}+\epsilon_{i,t}$. Describa el resultado de su estimación y grafíque la relación entre las observaciones del consumo y las del ingreso.
\item Incremente la varianza del ingreso permanente, y disminuya la varianza del ingreso transitorio y vuelva a estimar y graficar la relación entre el consumo y el ingreso.
\item Disminuya la varianza del ingreso permanente, y aumente la varianza del ingreso transitorio y vuelva a estimar y graficar la relación entre el consumo y el ingreso.
\end{enumerate}

\item Estudie el consumo agregado en México siguiendo estos pasos: [3 horas, 0.5 puntos cada inciso]
\begin{enumerate}
\item Obtenga, del Inegi, datos de ``C'', el consumo agregado en México, de ``Y'', el producto agregado, de ``I'', la inversión agregada, de ``G'', el gasto del gobierno y de , de ``NX'', las exportaciones netas,  entre 1980 y el tercer trimestre de 2019, EN TÉRMINOS REALES.
\item Grafíque dichas serie de tiempo juntas para compraralas visualmente.  (Compare la gráfica de las variables (de las que son siempre positivas) en su valor real original, y después de sacarles el logaritmo (cualquier logaritmo, no hace diferencia...)).
\item Grafique también la tasa de crecimiento, $ \% \Delta a_t = (a_t-a_{t-1})/a_{t-1}$,  de todas estas series. 
\item Enfóquese ahora nada más al consumo y al producto agregado. Grafique la relación entre una serie y la otra, es decir, grafique los puntos $(\% \Delta Y_t,\% \Delta C_t)$ poniendo el consumo en las ordenadas.
\item Calcule la volatilidad de ambas series de tasas de crecimiento.
\item Estime cuatro modelos lineales: $C_t=a+bY_t+\epsilon_t$, $\Delta\%C_t=a+b \Delta\%Y_t+\epsilon_t$, $\Delta\%C_t=a+b \Delta\%Y_{t-1}+\epsilon_t$ y $c_t=a+by_t+\epsilon_t$, donde las minúsculas reflejan el logaritmo de la variable en mayúscula, y reporte los valores estimados de los coeficientes, los estadísticos T, las R cuadradas, etc.
\item Explique qué se puede concluir a cerca de la Hipótesis de Ingreso Permanente para México a partir de los coeficientes encontrados.
\end{enumerate}

\item Estudie el consumo de los individuos en México, siguiendo estos pasos:[1 hora, 0.5 puntos cada inciso]
\begin{enumerate}
\item Baje los datos de un año de la ENIGH del sitio del INEGI, (Grupo 1-2018, Grupo 2-2016, etc.)  y establezca el número de hogares y el ingreso y el gasto promedio.
\item Estime una relación entre ingreso y gasto y reporte sus resultados.
\item Estime una relación entre ingreso y gasto pero para hogares unipersonales de edad entre 30 y 40 años de edad de la Ciudad de México.
\item Interprete sus resultados.
\item Para todos los hogares unipersonales, estime el valor promedio del ingreso por edad, separando la muestra en grupos de edad de cinco años cada uno y grafiquelo.

\end{enumerate}

\item Estudie el ``acertijo del premio al riesgo'' para el caso de Mexico siguiendo estos pasos: [3 horas, 0.5 puntos cada inciso]
\begin{enumerate}
\item Consiga los valores anuales de IPC, el Indice de Precios y Cotizaciones de la Bolsa Mexicana de Valores por lo menos desde 1990.
\item Calcule su tasa de retorno nominal para cada año.
\item Consiga los valores promedio anual de la tasa de interés de CETES a 7 días, o la TIIE, la tasa interbancaria de equilibrio, y de la tasa de interés a un año, para el periodo que esté disponible.
\item Calcule la diferencia entre el retorno del IPC y el retorno de invertir en CETES a distintos plazos.
\item Calcule la covarianza entre dicha diferencias y  la tasa de crecimiento real del consumo agregado de la economía mexicana. 
\item Calcule el valor de aversión relativa al riesgo que implican estos números, dado el supuesto de una utilidad con forma ARRC.
\item Ahora calcule la covarianza entre dicha diferencias y  la tasa de crecimiento real del consumo agregado DE BIENES IMPORTADOS [aquí hay una serie: www.inegi.org.mx/temas/imcp/] de la economía mexicana. 
\item Calcule el valor de aversión relativa al riesgo que implican estos números, dado el supuesto de una utilidad con forma ARRC.
\end{enumerate}

\item Utilice el método del árbol binomal para explicar el precio P=80 de un activo y valuar un ``call'' sobre él, con precio de ejercicio K=P-N donde N es el número de su equipo, asumiendo una tasa de interés de 5 por ciento: [1 horas, 0.5 puntos cada inciso]

\end{enumerate}

\newpage






# Soluciones

## Ejercicio 1
Resuelva los ejercicios 8.1, 8.2, 8.4, 8.5 y 8.6. Realice estos con ayuda de su laboratorista y entregue las soluciones a máquina, utilizando LaTeX. [3 horas,1 punto cada inciso]


8.1\\

kdlcslfdvfv \\

8.2\\

hfbvdfjbvfdjv\\

8.3\\

ckndfncsodpc\\

8.4\\

jbvfjvfdkddf\\

8.5\\

kvnfdpvnfpvf\\

8.6\\

ncdvnfvkbfjv\\


## Ejercicio 2

Simule una variedad de agentes que tienen ingresos permamentes diferentes e ingresos transitorios diferentes y calcule la relación entre consumo e ingreso que resulta dada una variedad de supuestos para las varianzas de cada tipo de ingreso sigiendo estos pasos:[2 horas, 1 punto cada inciso]

### Ejercicio 2.a

Cree un vector de 20 ingresos permanentes aleatorios $Y_i^P$, distribuidos normalmente, con media 10 y varianza $\sigma^P$. Cree 20 vectores (cada uno de estos vectores representa una persona) cada uno con 100 observaciones idénticas del ingreso permanente. Grafíquelos (eje x, persona; eje y, ingreso permanente).



```{r, INGRESO PERMANENTE, include=FALSE}
#Generación de una base de 20 datos con distribución normal de media 10 y varianza 4
Yp_i<-rnorm(20,mean=10,sd=2)

#Generacion de una matriz de ceros de 100 filas y 20 columnas
Yp<-matrix(0,nrow=100,ncol=20)

#Proceso para llenar la matriz Yp
#Ciclo definido para variar columnas, los datos de las 100 filas de cada columna serán sustituidas por el valor que le corresponda a i (donde i va de 1 a 20) de Yp_i

for (i in 1:20){
  Yp[,i]<- Yp_i[i]
}

```


```{r, echo=FALSE}
#Graficar los datos de consumo de las 20 personas
plot(y=Yp[1,], 1:20,type="p",  pch = 18, cex = 1, xlab="Personas", ylab="Ingreso Permanente", col="green")
title (main="Ingreso Permanente (Miles de pesos) ", sub="Fuente: datos aleatorios", cex.main = 1,   font.main= 1, col.main= "black", col.sub="black")
```

### Ejercicio 2.b

Cree 20 vectores de 100 ingresos transitorios aleatorios $Y_{i,t}^T$, distribuidos normalmente, con media 0 y con varianza $\sigma^T$. Grafíquelos.

```{r, INGRESO TRANSITORIO, include=FALSE}
Yt_i<-rnorm(100,0,2)

Yt<-matrix(0,nrow=100,ncol=20)

for (j in 1:20)
  
for (i in 1:100){
  Yt[i,j]<-Yt_i[i]+rnorm(20,0,2)[j]
}

```


```{r, echo=FALSE}

plot(1:20,Yt[50,], type="p", pch = 19, cex = 1, xlab="Personas", ylab="Ingreso Transitorio", col="red")
title (main="Ingreso Transitorio (Miles de pesos) ", sub="Fuente: datos aleatorios", cex.main = 1,   font.main= 1, col.main= "black", col.sub="black")

```





### Ejercicio 2.c
Cree 20 vectores de 100 ingresos totales $Y_{i,t}$, sumando el ingreso transitorio y el permanente. Grafíquelos.


```{r, INGRESO TOTAL, include=FALSE}

#Suma de matrices (Ingreso transitorio + ingreso permanente)
Y<- Yt + Yp

```


```{r, echo=FALSE}

plot(1:20,Y[50,], type="p", pch = 15, cex = 1, xlab="Personas", ylab="Ingreso Total", col="blue")
title (main="Ingreso Total (Miles de pesos) ", sub="Fuente: datos aleatorios", cex.main = 1,   font.main= 1, col.main= "black", col.sub="black")
```


### Ejercicio 2.d
Cree 20 vectores de 100 errores de medición $\epsilon_{i,t}$, distribuidos normalmente, con media 0 y varianza $\sigma^\epsilon>0$. Grafíquelos.


```{r, ERROR, include=FALSE}
E_i<-rnorm(100,0,0.5)
u <- rnorm(20,0,0.5)

Error <-matrix(0,nrow=100,ncol=20)

  for (j in 1:20)
    for (i in 1:100)
       {
  Error[i,j]<- E_i[i]+u[j]
}


```

```{r, echo=FALSE}

plot(1:20,Error[75,], type="p", pch = 8, cex = 1, xlab="Personas", ylab="Error", col="orange")
title (main="Errores de Medición (Miles de pesos) ", sub="Fuente: datos aleatorios", cex.main = 1,   font.main= 1, col.main= "black", col.sub="black")
```



### Ejercicio 2.e
Cree  20 vectores de 100 consumos $C_{i,t}$ cada uno, de acuerdo a la siguiente regla $C_{i,t}=Y_i^P+0.1Y_{i,t}^T+\epsilon_{i,t}$. Grafíquelos.

```{r, CONSUMO, include=FALSE}


C <-matrix(0,nrow=100,ncol=20)

  for (j in 1:20)
    for (i in 1:100)
       {
  C[i,j]<- Yp[i,j]+0.1*Yt[i,j]+Error[i,j]
}

```

```{r, echo=FALSE}

plot(1:20,C[58,], type="p", pch = 3, cex = 1, xlab="Personas", ylab="Consumo permanente", col="purple")
title (main="Consumo (Miles de pesos) ", sub="Fuente: datos aleatorios", cex.main = 1,   font.main= 1, col.main= "black", col.sub="black")

```


### Ejercicio 2.f
Estime la relación lineal entre ingreso total y consumo $C_{i,t}=\alpha+\beta Y_{i,t}+\epsilon_{i,t}$. Describa el resultado de su estimación y grafíque la relación entre las observaciones del consumo y las del ingreso.




```{r, echo=FALSE, message = T, warning=T}

plot(x=Y, y=C, main = "Relación del Cosumo e Ingreso",
     xlab = "Ingreso", ylab = "Consumo",
     pch = 1, frame = T)
abline(lm(C ~ Y), col = "blue")
```






### Ejercicio 2.g
Incremente la varianza del ingreso permanente, y disminuya la varianza del ingreso transitorio y vuelva a estimar y graficar la relación entre el consumo y el ingreso.

### Ejercicio 2.h
Disminuya la varianza del ingreso permanente, y aumente la varianza del ingreso transitorio y vuelva a estimar y graficar la relación entre el consumo y el ingreso.




## Ejercicio 3
Estudie el consumo agregado en México siguiendo estos pasos: [3 horas, 0.5 puntos cada inciso]


### Ejercicio 3.a
Obtenga, del Inegi, datos de C, el consumo agregado en México, de Y, el producto agregado, de I, la inversión agregada, de G, el gasto del gobierno y de NX, las exportaciones netas,  entre 1980 y el tercer trimestre de 2019, EN TÉRMINOS REALES.




### Ejercicio 3.b
Grafíque dichas serie de tiempo juntas para compraralas visualmente.  (Compare la gráfica de las variables (de las que son siempre positivas) en su valor real original, y después de sacarles el logaritmo (cualquier logaritmo, no hace diferencia...)).

### Ejercicio 3.c
Grafique también la tasa de crecimiento, $\% \Delta a_t = (a_t-a_{t-1})/a_{t-1}$,  de todas estas series. 

### Ejercicio 3.d
Enfóquese ahora nada más al consumo y al producto agregado. Grafique la relación entre una serie y la otra, es decir, grafique los puntos $(\% \Delta Y_t,\% \Delta C_t)$ poniendo el consumo en las ordenadas.

### Ejercicio 3.e
Calcule la volatilidad de ambas series de tasas de crecimiento.

### Ejercicio 3.f

Estime cuatro modelos lineales: $C_t=a+bY_t+\epsilon_t$, $\Delta\%C_t=a+b \Delta\%Y_t+\epsilon_t$, $\Delta\%C_t=a+b \Delta\%Y_{t-1}+\epsilon_t$ y $c_t=a+by_t+\epsilon_t$, donde las minúsculas reflejan el logaritmo de la variable en mayúscula, y reporte los valores estimados de los coeficientes, los estadísticos T, las R cuadradas, etc.

### Ejercicio 3.g
Explique qué se puede concluir a cerca de la Hipótesis de Ingreso Permanente para México a partir de los coeficientes encontrados.

## Ejercicio 4
Estudie el consumo de los individuos en México, siguiendo estos pasos:[1 hora, 0.5 puntos cada inciso]

### Ejercicio 4.a
Baje los datos de un año de la ENIGH del sitio del INEGI, (Grupo 1-2018, Grupo 2-2016, etc.)  y establezca el número de hogares y el ingreso y el gasto promedio.

### Ejercicio 4.b
Estime una relación entre ingreso y gasto y reporte sus resultados.

### Ejercicio 4.c
Estime una relación entre ingreso y gasto pero para hogares unipersonales de edad entre 30 y 40 años de edad de la Ciudad de México.

### Ejercicio 4.d
Interprete sus resultados.

### Ejercicio 4.e
Para todos los hogares unipersonales, estime el valor promedio del ingreso por edad, separando la muestra en grupos de edad de cinco años cada uno y grafiquelo.


## Ejercicio 5
Estudie el ``acertijo del premio al riesgo'' para el caso de Mexico siguiendo estos pasos: [3 horas, 0.5 puntos cada inciso]

### Ejercicio 5.a
Consiga los valores anuales de IPC, el Indice de Precios y Cotizaciones de la Bolsa Mexicana de Valores por lo menos desde 1990.

### Ejercicio 5.b
Calcule su tasa de retorno nominal para cada año.

### Ejercicio 5.c
Consiga los valores promedio anual de la tasa de interés de CETES a 7 días, o la TIIE, la tasa interbancaria de equilibrio, y de la tasa de interés a un año, para el periodo que esté disponible.

### Ejercicio 5.d
Calcule la diferencia entre el retorno del IPC y el retorno de invertir en CETES a distintos plazos.

### Ejercicio 5.e
Calcule la covarianza entre dicha diferencias y  la tasa de crecimiento real del consumo agregado de la economía mexicana. 

### Ejercicio 5.f
Calcule el valor de aversión relativa al riesgo que implican estos números, dado el supuesto de una utilidad con forma ARRC.

### Ejercicio 5.g
Ahora calcule la covarianza entre dicha diferencias y  la tasa de crecimiento real del consumo agregado DE BIENES IMPORTADOS [aquí hay una serie: www.inegi.org.mx/temas/imcp/] de la economía mexicana. 

### Ejercicio 5.h
Calcule el valor de aversión relativa al riesgo que implican estos números, dado el supuesto de una utilidad con forma ARRC.

## Ejercicio 6
Utilice el método del árbol binomal para explicar el precio P=80 de un activo y valuar un ``call'' sobre él, con precio de ejercicio K=P-N donde N es el número de su equipo, asumiendo una tasa de interés de 5 por ciento: [1 horas, 0.5 puntos cada inciso]






